臺灣高等法院刑事判決
111年度上訴字第1728號
上  訴  人  
即  被  告  董志偉


                    （現於法務部○○○○○○○○○○○執行中，寄押在法務部○○○○○○○○○○○）
義務辯護人  林淑惠律師
上列上訴人即被告因違反槍砲彈藥刀械管制條例等案件，不服臺
灣新北地方法院109年度訴字第1073號，中華民國110年12月30日
第一審判決（起訴案號：臺灣新北地方檢察署109年度偵字第190
97、24015號），提起上訴，本院判決如下：
    主  文
上訴駁回。
    事  實
董志偉明知可發射子彈、具殺傷力之槍枝，係槍砲彈藥刀械管制
條例所定之管制物品，非經中央主管機關許可，不得寄藏，竟基
於未經許可寄藏可發射子彈具有殺傷力之改造手槍犯意，於民國
109年5月間，於其經營、位在新北市○○區○○路00巷0號之「○○排
氣管」工廠（下稱○○排氣管），受真實姓名年籍不詳之人所託，
代為保管如附表編號1所示具有殺傷力之改造手槍1支（含彈匣1
個，槍枝管制編號：0000000000號），未經許可而寄藏之。嗣經
警方於109年5月12日17時許，持臺灣新北地方法院核發之搜索票
至○○排氣管進行搜索，扣得上開改造手槍1支，而查悉上情。
    理  由
甲、程序部分
壹、審理範圍
　　本件僅被告就原審判決非法寄藏槍枝罪部分提起上訴，至原
    判決關於剝奪他人行動自由罪部分，未經檢察官、被告提起
    上訴而確定，並已送執行，有原審法院111年5月10日新北院
    賢刑貴109訴1073字第23852號函可稽（本院卷第3頁）。是
    本院審理範圍，僅限於被告非法寄藏槍枝部分，先予敘明。
貳、證據能力　　　　
一、本件當事人、辯護人對於本判決所引用下述被告以外之人於
    審判外之陳述，均未爭執其證據能力，復未於言詞辯論終結
    前聲明異議，本院審酌該等證據作成時並無不當取得情形，
    認以之作為本案證據亦屬適當，依刑事訴訟法第159條之5規
    定，均有證據能力。
二、本判決所引用之其他非供述證據，查無違反法定程序取得之
    情形，依同法第158條之4反面解釋，均具證據能力。 　
乙、實體部分
壹、得心證之理由
　　訊據被告對事實欄所示非法寄藏槍枝犯行坦承不諱（偵1909
    7卷第16、20頁，原審卷一第239頁，原審卷二第155頁，本
    院卷第88、194、200頁），並有原審法院109年度聲搜字第7
    40號搜索票、臺北市政府警察局大安分局搜索扣押筆錄、扣
    押物品目錄表、扣案物品照片、員警109年12月16日及111年
    7月21日職務報告（偵19097卷第29-35、69頁，原審卷一第9
    3頁，本院卷第179頁）可佐。又前揭槍枝經鑑驗結果認係改
    造手槍，由仿半自動手槍製造之槍枝，車通金屬槍管內阻鐵
    而成，擊發功能正常，可供擊發適用子彈使用，具殺傷力等
    情，有內政部警政署刑事警察局109年5月28日刑鑑字第1090
    052224號鑑定書可憑（偵19097卷第103-106頁）。是該改造
    手槍屬槍砲彈藥刀械管制條例第4條第1項第1款所稱之槍砲
    且具殺傷力之事實，亦堪認定。綜上，被告前開任意性自白
    與事實相符，應可採信。從而，本件事證明確，被告非法寄
    藏具殺傷力之槍枝犯行已可認定，應依法論科。
貳、論罪部分
一、被告行為後，槍砲彈藥刀械管制條例第4條第1項第1款、第7
     條、第8條業經修正，並於109年6月10日公布施行，於同年
    6月12日生效。修正前第4條第1項第1款規定「槍砲：指火砲
    …及其他可發射金屬或子彈具有殺傷力之各式槍砲」，修正
    後規定「槍砲：指制式或非制式火砲…及其他可發射金屬或
    子彈具有殺傷力之各式槍砲」，第7條第1項、第8條第1項亦
    配合增列「制式或非制式」文字，第8條第4項則酌作文字修
    正，統一「槍砲」用詞。依修正後之條文用語及立法意旨，
    新法施行後，行為人倘經認定持有槍砲彈藥刀械管制條例第
    7條第1項所列具殺傷力之特定類型槍枝，不論制式或非制式
    槍枝，亦不問非制式槍枝殺傷力是否與制式槍枝相若，概依
    同條第4項規定（法定刑為5年以上有期徒刑）處罰。換言之
    ，行為人持有同條例第7條第1項所列具殺傷力之特定類型非
    制式槍枝，依修法前之實務見解，雖可適用較輕之同條例第
    8條第4項規定（法定刑為3年以上有期徒刑）處罰，然修法
    後縱其殺傷力不若制式槍枝，仍應依同條例第7條第4項規定
    處罰。是被告寄藏具有殺傷力改造手槍之行為，於槍砲彈藥
    刀械管制條例修正前，原依該條例第8條第4項予以論處，於
    該條例修正後，則依該條例第7條第4項予以論處，經比較新
    舊法，修正後之規定並未較有利於被告，依刑法第2條第1項
    前段規定，應適用被告行為時即修正前槍砲彈藥刀械管制條
    例第8條第4項規定論處。
二、又槍砲彈藥刀械管制條例第8條第4項，係將「寄藏」與「持
    有」為分別之處罰規定，寄藏與持有，均是將物置於自己實
    力支配之下，僅寄藏必先有他人之持有行為，而後始為之受
    「寄」代「藏」而已。故寄藏之受人委託代為保管，其保管
    之本身，亦屬持有，不過，此之持有係受寄之當然結果，故
    法律上僅就寄藏行為為包括之評價，不應另就持有行為予以
    論罪。
三、核被告所為，係犯修正前槍砲彈藥刀械管制條例第8條第4項
    之未經許可寄藏具殺傷力之改造槍枝罪。其未經許可，持有
    具殺傷力之改造槍枝行為，係其寄藏行為之當然結果，不另
    論罪。
四、被告及其辯護人雖主張：員警執行搜索前，即先詢問被告是
    否有東西要自己拿出來，被告就指著床鋪說槍枝在枕頭下，
    員警因此查扣本案槍枝，是認本件應有槍砲彈藥刀械管制條
    例第18條第1項或刑法第62條前段自首減輕其刑之適用（本
    院卷第122、127、200、202頁）。惟查：
（一）按刑法第62條規定，對於未發覺之罪自首而受裁判者，減
      輕其刑。但有特別規定者，依其規定。又槍砲彈藥刀械管
      制條例第18條第1項前段規定，犯本條例之罪自首，並報
      繳其持有之全部槍砲、彈藥、刀械者，減輕或免除其刑。
      而槍砲彈藥刀械管制條例既為刑法之特別法，該條例第18
      條第1項前段規定，即為刑法第62條但書所示之特別規定
      ，自應優先適用。另按刑法第62條所定自首減刑，係以對
      於未發覺之犯罪，在有偵查犯罪職權之公務員知悉犯罪事
      實及犯人之前，向職司犯罪偵查之公務員坦承犯行，並接
      受法院之裁判而言。苟職司犯罪偵查之公務員已知悉犯罪
      事實及犯罪嫌疑人後，犯罪嫌疑人始向之坦承犯行者，為
      自白，而非自首。而所謂發覺，不以有偵查犯罪之機關或
      人員確知其人犯罪無誤為必要，僅須有確切之根據得為合
      理之可疑者，亦屬發覺。
（二）本案查獲槍枝之經過，係員警持原審法院核發之搜索票至
      被告經營之○○排氣管工廠執行搜索，搜索票上之案由欄記
      載「槍砲彈藥刀械管制條例」，應扣押物記載「受搜索人
      董志偉涉嫌槍砲案之應行扣押之物」，此有原審法院搜索
      票在卷可憑（偵19097卷第29頁）。而被告於109年5月13
      日17時為警搜索時，現場查獲之槍枝1把為被告主動提交
      ，業據被告於警詢中供述明確（偵19097卷第20頁），並
      有臺北市警察局大安分局搜索扣押筆錄、扣押物品目錄表
      、員警林仲凱於111年7月21日製作之職務報告（偵19097
      卷第31-35頁，本院卷第179頁）可佐，此部分事實已足認
      定。
（三）經本院調取警方聲請搜索票之卷證（原審法院109年度聲
      搜字第740號），本件係因檢舉人得知○○排氣管工廠內有
      槍枝，即檢附照片向警方檢舉被告涉嫌違反槍砲彈藥刀械
      管制條例，而警方接獲情資後，遂喬裝為買家向被告購買
      槍枝，並以密錄器進行蒐證，此有員警於109年5月11日製
      作之職務報告、檢舉人筆錄與槍枝照片可憑（本院不公開
      卷第37-41、51-53頁），足認警方係因檢舉人提供之情報
      並親自進行蒐證後，有確切之合理懷疑被告在○○排氣管工
      廠內藏放槍枝，因此向原審法院聲請搜索票。則警方在發
      動搜索前，既已掌握被告持有（或寄藏）槍枝之具體事證
      ，可資懷疑其涉嫌槍砲案件，嗣警方在○○排氣管工廠實施
      搜索時，被告雖主動告知槍枝藏放位置，並坦承寄藏槍枝
      犯行，依前開說明，僅屬自白犯罪，而不符合自首要件（
      遑論報繳其持有之全部槍砲），自無從依槍砲彈藥刀械管
      制條例第18條第1項前段或刑法第62條前段自首之規定減
      輕其刑，是被告及辯護人此部分主張，即非可採。
參、駁回上訴理由
    原審以被告犯罪事證明確，適用修正前槍砲彈藥刀械管制條
    例第8條第4項之規定，並審酌被告為智識成熟之成年人，竟
    無視法律禁令而為本件寄藏槍枝犯行，對於社會治安與民眾
    安危均生潛在危險，惟念及其犯後坦承犯行，且協助檢警追
    查其槍枝來源，雖未能因此查獲來源或因而防止重大危害治
    安事件之發生，然仍應肯認其知所醒悟之犯後態度，兼衡其
    犯罪動機、目的、手段、寄藏槍枝期間，暨其智識程度、家
    庭經濟生活狀況等一切情狀，量處有期徒刑3年2月，併科罰
    金新臺幣4萬元，並就罰金刑部分諭知易服勞役之折算標準
    ，及其所犯2罪（含前述已送執行之剝奪他人行動自由罪）
    之有期徒刑部分，定應執行有期徒刑3年8月。另就沒收部分
    敘明：①扣案如附表編號1所示改造手槍1支，屬違禁物，應
    依刑法第38條第1項規定宣告沒收。②扣案如附表編號2、3所
    示之物，被告均稱與本案無關（原審卷二第155頁），此外
    復無其他積極證據足認該等物品與本案有關，爰不予宣告沒
    收。經核原判決認事用法、量刑及沒收諭知均無不當，應予
    維持。被告以其符合自首報繳槍枝減刑規定為由提起上訴，
    然其確不符合自首要件，業經本院詳述如前，是其上訴為無
    理由，應予駁回。
據上論斷，應依刑事訴訟法第368條，判決如主文。
本案經檢察官王正皓到庭執行職務。
中　　華　　民　　國　　111 　年　　9 　　月　　27　　日
                  刑事第二十五庭審判長法  官 邱滋杉
                                      法  官 黃翰義
                                      法  官 邱瓊瑩
以上正本證明與原本無異。
如不服本判決，應於收受送達後20日內向本院提出上訴書狀，其
未敘述上訴之理由者並得於提起上訴後20日內向本院補提理由書
（均須按他造當事人之人數附繕本）「切勿逕送上級法院」。
                                      書記官 桑子樑
中　　華　　民　　國　　111 　年　　9 　　月　　27　　日
附錄：本案論罪科刑法條全文　　　
修正前槍砲彈藥刀械管制條例第8條
未經許可，製造、販賣或運輸鋼筆槍、瓦斯槍、麻醉槍、獵槍、
空氣槍或第四條第一項第一款所定其他可發射金屬或子彈具有殺
傷力之各式槍砲者，處無期徒刑或五年以上有期徒刑，併科新臺
幣一千萬元以下罰金。
未經許可，轉讓、出租或出借前項所列槍枝者，處五年以上有期
徒刑，併科新臺幣一千萬元以下罰金。
意圖供自己或他人犯罪之用，而犯前二項之罪者，處無期徒刑或
七年以上有期徒刑，併科新臺幣一千萬元以下罰金。
未經許可，持有、寄藏或意圖販賣而陳列第一項所列槍枝者，處
三年以上十年以下有期徒刑，併科新臺幣七百萬元以下罰金。
第一項至第三項之未遂犯罰之。
犯第一項、第二項或第四項有關空氣槍之罪，其情節輕微者，得
減輕其刑。
附表
編號 物品名稱及數量 備  註  1 仿半自動手槍製造，車通金屬槍管內阻鐵而成之改造手槍1支（含彈匣1個，槍枝管制編號：0000000000號） 內政部警政署刑事警察局109年 5月28日刑鑑字第1090052224號鑑定書  2  鑽孔機1台 與本案無關  3  OPPO廠牌行動電話1支（含門號0000000000號SIM卡1張）